臺灣高等法院刑事判決　　　　　　　　　　　　　　九十三年度上訴字第七三一號
　　上　訴　人
　　即　被　告　甲○○
　　指定辯護人　黃柏彰律師
右上訴人因家暴殺人未遂等案件，不服臺灣士林地方法院九十三年度訴字第一七號，
中華民國九十三年二月二十三日第一審判決（起訴案號：臺灣士林地方法院檢察署九
十二年度偵字第一０九九二號），提起上訴，本院判決如左：
    主  文
上訴駁回。
    事  實
一、甲○○與乙○○原為夫妻關係，雙方雖於九十二年五、六月間離婚，惟離婚後仍
    共同居住在臺北縣汐止市○○街一六六號五樓及五樓頂樓之木造加蓋房屋內，兩
    人間具有家庭暴力防治法第三條第一款之家庭成員關係。甲○○於民國九十二年
    十一月二十五日上午八時許，在臺北縣汐止市○○街一六六號五樓頂樓之加蓋房
    屋內，因金錢問題與乙○○發生爭執，詎基於傷害之犯意而與乙○○相互扭打，
    致乙○○因而受有右額挫傷血腫三×二．五公分、右手腕挫傷瘀血三×二公分及
    右手小指挫傷瘀血一．五×一公分等傷害（此部分業據告訴人乙○○當庭撤回告
    訴，經原審諭知不受理之判決）。詎甲○○在毆打乙○○後，仍心有不甘，竟萌
    生殺人及放火燒燬現供人使用之住宅之間接故意，先向乙○○揚稱：「要去買汽
    油放火，讓大家一起燒死」等語，並在供桌上取走打火機後，即離去上開住處，
    先至附近某不詳名稱之商店購買一千五百ＣＣ寶特瓶裝之礦泉水，再將該寶特瓶
    內之礦泉水喝光後，旋於同日上午九時十四分許，持該只寶特瓶前往位於臺北縣
    汐止市○○街五三六號之明湖加油站，購買新臺幣（下同）十八元之九五無鉛汽
    油。又乙○○此時因擔心甲○○果真意欲放火而前去購買汽油，為免遭遇不測，
    乃立刻報警處理，並撥打電話給友人陳萬居告知上情，陳萬居聞訊後隨即趕赴乙
    ○○之上開住處。甲○○嗣於同日上午九時四十分許返回前述五樓頂樓之木造加
    蓋房屋，並將裝有汽油之寶特瓶藏置於外套口袋，進屋後即與乙○○再次發生爭
    執，甲○○竟在屋內向乙○○揚稱「要與妳同歸於盡！」等語，且取出該瓶裝有
    汽油之寶特瓶置於左手，將打火機藏置於右手掌，再利用右手旋開寶特瓶之瓶蓋
    ，潑灑汽油在自己胸前，並隨即手持該只寶特瓶衝向乙○○，陳萬居見狀立即上
    前阻攔且推開甲○○，致寶特瓶中之部分汽油潑灑在地，甲○○明知該處係木造
    房屋，且其衣物及房屋地面已佈滿汽油，一旦點火引燃極有可能釀成火災，竟仍
    執意點燃其預藏於右手之打火機，而著手實施殺人及放火燒燬住宅之行為，致火
    星引燃其所穿外套之右手袖口處，甲○○於袖口著火之際，即因本能而甩手，致
    其袖口之火星熄滅，並將外套脫掉丟棄在地上，陳萬居即乘勢將甲○○推至屋外
    陽台處，並搶走甲○○手上所持仍裝有汽油之寶特瓶，再將該寶特瓶交給甲○○
    之子陳永基處理，始未得逞。嗣經警據報趕赴現場處理，並扣得仍裝有汽油之寶
    特瓶一只、打火機一個及外套一件，而循線查悉上情。
二、案經乙○○訴由臺北縣政府警察局汐止分局報告臺灣士林地方法院檢察署檢察官
    偵查起訴。
    理  由
一、訊據被告甲○○矢口否認涉有前揭殺人未遂及放火燒燬現供人使用之住宅未遂之
    犯行，辯稱：我買汽油只是要嚇唬我太太，打火機是我家地下撿的，我與我太太
    的朋友在搶時，不小心火就點燃，我沒有說要與我太太同歸於盡，大家一起死云
    云。惟查：
（一）被告於原審已坦承其於前揭時間，在臺北縣汐止市○○街一六六號五樓頂樓之
      木造加蓋房屋，與被害人乙○○發生爭執後，曾向乙○○恫稱：「要去買汽油
      」等語，然後在供桌上取得打火機後即行離去，先至附近商店購買一千五百Ｃ
      Ｃ寶特瓶裝之礦泉水，喝光後旋持該只寶特瓶前往明湖加油站，購買十八元之
      九五無鉛汽油後，即攜帶前述裝有汽油之寶特瓶返回上開住處，回家後再次與
      乙○○發生爭吵，並向乙○○揚稱「要同歸於盡！」等語，隨即將汽油澆在自
      己身上，並用打火機點火引燃，致其外套右手袖口燃燒，後來陳萬居就將其推
      開，嗣其立即甩手將袖口之火星熄滅，並將外套脫下，陳萬居就將其推到旁邊
      ，且搶走汽油之事實。
（二）右揭犯罪事實，業據證人即被害人乙○○迭於警訊、偵查及原審審理時指證綦
      詳（見偵查卷第二二至二五頁、第五七至五九頁、原審審判筆錄第六至十三頁
      ）。又證人陳萬居亦到庭證稱：「（問：九十一年十一月二十五日，乙○○何
      時打電話給你？）約九點多，她撥打我的0000000000行動電話給我
      ，當時我看時鐘是九點四分，不過我行動電話手機時間較快。」、「（問：電
      話中講何事？）乙○○講被告打她，並要買汽油與她同歸於盡，我就稱不用在
      電話中講，我十分鐘內會趕過去。」、「（問：你到乙○○家裡後，先到何處
      ？）我直接到五樓頂。」、「（問：到現場多久，被告才回來？）約一、二十
      分鐘，我有告訴陳永基到五樓，如遇見被告回來要通知我，結果被告回家陳永
      基也沒有告訴我。」、「（問：被告持寶特瓶進來時，大約是幾點？）大約是
      九點四十分許。」、「（問：被告當時有無進入五樓頂屋內？）當時我在門口
      處見被告，我站在屋內，當時被告從外面走進屋內，邊走邊罵要大家一起死及
      罵三字經，我看到被告外套右口袋有露出一截寶特瓶，但寶特瓶裡面裝何物，
      我不清楚，但乙○○先前有告訴我被告要去買汽油，我懷疑寶特瓶內是汽油，
      所以被告進門後我就有防備，當時我不知道被告手裡有持打火機，當時被告就
      將寶特瓶持在左手，以右手將瓶蓋打開，打火機放在右手裡，然後將寶特瓶汽
      油往他自己身上胸前潑灑，袖口亦有潑灑到汽油，被告以汽油潑灑自己後，隨
      即手持汽油朝乙○○衝過去，因被告一開始有揚稱要『同歸於盡』，後來我就
      出手阻擋並推了被告，汽油因此潑灑在地上，後來被告手中之打火機隨即點燃
      ，被告衣袖就著火，後來被告就將手一甩，袖口上的火就熄滅，我就順勢推被
      告到陽台外面，被告在陽台將衣服脫掉丟在地上，然後我就趁被告脫衣服之際
      ，搶走其手上之寶特瓶再交給陳永基。」、「（問：被告袖口點燃是在屋內或
      屋外﹖）屋內，所以我才推他出去，到外面因風大，火才熄滅。」、「（問：
      你何以偵查中證稱『因我推他，打火機才掉在地上：：：被告要衝向乙○○，
      汽油才潑灑在地？』）被告當時是先潑灑汽油，再朝乙○○衝過去，我才推開
      被告，然後被告袖口才著火，並不是被告著火脫掉衣服後，又朝乙○○再衝過
      去，被告脫掉衣服是在陽台外面，當日事實發生經過，應以我今日陳述之內容
      為正確，當時被告潑灑汽油到我推他到陽台脫掉衣服之過程的時間非常急瞬，
      只有一分多鐘。」、「（問：在被告衝向乙○○之後，二人相距最近之距離？
      ）約一百八十公分許。」、「（問：你搶走寶特瓶時，員警是否已到達？）尚
      未到達，當時被告先被我擋在陽台外面通道，後來被告稱他累了，我就與被告
      一起進屋內坐著休息，其間被告一直罵乙○○，並有二、三次要往乙○○方向
      衝過去，但都被我堵下來，後來就聽到警車警笛聲音，員警就到了，被告就稱
      『好、好、你報警，我去關！我去關！』當時消防隊亦隨員警一起趕來，員警
      有要求被告將打火機拿出來，被告就自口袋將打火機取出給員警，員警亦有向
      陳永基要求取出剩下之寶特瓶汽油，且員警因當時在屋內有濃厚之汽油味，所
      以要求大家到屋外談。」等語（見原審審判筆錄第十五至二一頁），核與證人
      乙○○指述之上開情節大致相符。而被害人乙○○確有於案發當天上午九時零
      分許，利用號碼為0000000000之行動電話，撥打陳萬居所使用號碼
      為0000000000號之行動電話與其通話求救等情，亦有中華電信行動
      電話雙向通聯紀錄一份在卷足憑（見偵查卷第八三、八四頁），並經原審核閱
      內容無訛。況衡情證人陳萬居與被告之間素無嫌隙，僅因乙○○擔心被告果真
      購買汽油回家放火而向其尋求協助，始應乙○○之要求到場關心，顯無故意設
      詞誣陷被告之必要，故其所為之證言內容應堪採信。另證人即被告之子陳永基
      亦到庭證稱：伊母親表示被告去買汽油，陳萬居就叫伊到五樓查看被告是否回
      來，伊原先在五樓陽台看，但沒有看到被告，後來聽到頂樓有聲音就上樓去，
      當時看到被告淋汽油在自己身上，然後陳萬居將被告推出門外，並擋在門口不
      讓被告進來，隨後陳萬居就將該寶特瓶拿給伊，叫伊拿到樓下倒掉等語（原審
      審判筆錄第二六至二七頁）。再者，檢察官嗣於九十二年十二月十日勘驗被告
      於案發當天所穿著之外套後，發現該件外套有濃烈的汽油味，右手袖子口有微
      黑漬等情，亦有臺灣士林地方法院檢察署履勘筆錄一份及照片三張在卷足稽（
      見偵查卷第八一、八二頁），益徵證人乙○○、陳萬居先後到庭證述之上開情
      節，應屬實情，堪予採信。
（三）又被告於原審雖辯稱：伊是站在屋外將汽油淋在自己身上，並未進入屋內云云
      。惟查，證人即被害人乙○○已到庭證述：「（問：被告當時潑灑汽油地點在
      何處？）屋內，並非在門外。」等語（見原審審判筆錄第十三、十四頁）。而
      證人陳萬居亦證稱：被告自外面走進屋內後，即將寶特瓶內之汽油往他自己胸
      前潑灑，並手持汽油朝向乙○○衝過去，因被告一開始有揚稱要「同歸於盡」
      ，後來伊就出手阻擋且推開被告，後來被告手中之打火機隨即點燃，被告衣袖
      就著火，被告立即甩手將火熄滅，所以伊才順勢將被告推到陽台外面等情明確
      （見原審審判筆錄第十六至十八頁）。證人陳永基則於偵查時證述：伊當時人
      在六樓屋外，伊父親（即被告）進入屋內，伊也跟著進去，這時伊父親突然拿
      出汽油往自己身上潑等語（見偵查卷第九十頁）。互核證人乙○○、陳萬居、
      陳永基所述上開情節悉皆相符，堪予採信。況證人即前往現場處理之警員鍾尚
      儒、王忠上均到庭證稱：當時頂樓屋內汽油味道很濃，在門外就可以聞到等語
      （見原審審判筆錄第二八至三○頁）。是被告於案發當時係在屋內將汽油潑灑
      在自己身上，再利用打火機點火引燃乙節，應堪認定。故被告所辯其當時係站
      在屋外將汽油淋在身上，並未進入屋內云云，應係事後卸責之詞，委不足採。
（四）被告於原審另辯稱：伊並未手持裝有汽油之寶特瓶衝向乙○○云云。然查，證
      人乙○○已證稱：「（問：當時妳看到被告手持汽油時，妳與被告間之距離為
      何？）約三公尺許（當庭以尺丈量）。」、「（問：被告當時取出寶特瓶後，
      有何動作？）當時被告先以汽油淋灑自己，並往我這方向潑灑，但沒有潑到我
      ，因當時陳永基、陳萬居出面拉住被告，汽油才灑到地面。」、「（問：被告
      潑灑汽油時，有無被人拉住？）被告進來時，陳萬居、陳永基就有阻擋被告，
      後來被告拿汽油往自己潑灑後，然後就持汽油往我這裡潑，是否針對我潑灑我
      不確定，隨即被告的衣服著火，而脫掉甩在地上。」等語（見原審審判筆錄第
      九、十二頁）。而證人陳萬居亦到庭證述：被告當時先以汽油潑灑自己後，再
      手持汽油朝向乙○○衝過去，因被告一開始就揚稱要「同歸於盡」，所以伊就
      出手阻擋且推開被告，後來被告手中之打火機隨即點燃，被告衣袖就著火，被
      告立即甩手將火熄滅等情明確；並稱：「（問：當時被告買汽油回來，被告與
      乙○○相距多遠？）我擋在被告與乙○○之間，我站在靠近被告約六、七十公
      分處，而他二人相距約三．五公尺許。」、「（問：在被告衝向乙○○之後，
      二人相距最近之距離？）約一百八十公分許。」、「（問：被告要持寶特瓶汽
      油衝向乙○○時，被你阻擋而潑灑在地，當時被告有無對乙○○潑灑汽油的動
      作？）被告當時左手手持寶特瓶，衝向乙○○，沒有看到有潑灑動作，因二人
      相距約一八○公分，還無法潑灑，被告衝到六尺許就被我攔下。」、「（問：
      被告淋灑汽油在身上數量多少﹖）很多，如果當時火是在身上點燃，可能就無
      法撲滅。」等語（見原審審判筆錄第十七至二一頁）。況被告亦自承當天潑灑
      汽油在自己身上後，僅距被害人約二、三公尺等情無訛（見原審九十三年一月
      十六日準備程序筆錄第四、五頁），益徵證人乙○○、陳萬居所述上情為真正
      。是被告於案發當時確實先將汽油澆灑在自己身上，再手持其內仍裝有汽油之
      寶特瓶衝向乙○○，並隨即利用打火機點火引燃汽油，惟因遭陳萬居及時出面
      制止並推開被告，始未得逞之事實，亦堪認定。故被告所辯其未手持裝有汽油
      之寶特瓶衝向乙○○云云，應係事後飾卸之詞，不足採信。
（五）另被告復辯稱其無意放火燒死乙○○，是自己身上有病，所以想要自焚，並非
      要與大家一起死，亦未揚言放火燒屋云云。惟查，證人乙○○已證述：案發當
      天被告與伊在五樓頂樓處爭吵，吵到上午八、九時許，被告就稱「要去買汽油
      放火，要大家一起燒一燒！」被告在購買汽油前，確實有講「大家一起死」，
      且被告用汽油向伊潑灑時，並揚言說要與伊同歸於盡等語（見原審審判筆錄第
      七、八、十一頁）。證人陳萬居則證稱：當時伊在門口處看見被告，被告進屋
      後時邊走邊罵「要大家一起死」及三字經等語在卷（見原審審判筆錄第十六、
      十七頁）。且證人陳怡伶亦證稱：被告與乙○○爭吵時，有講要買汽油把房子
      燒掉，並與乙○○同歸於盡，然後過約五分鐘後被告始離開家裡等語（見偵查
      卷第八九頁、原審審判筆錄第二三、二四頁），互核渠等證述之上開情節大致
      相符，堪予採信。又被告行為時年近五十歲，既非毫無社會閱歷之人，對於以
      汽油潑灑人之身體，再點火引燃，足以使人因而受灼傷死亡，且案發現場為木
      造增建房屋，倘有汽油潑灑在地，復引火點燃汽油，極可能因火力延燒之作用
      而焚燬房屋，此應為被告所能預見，然被告竟因氣憤其妻乙○○之責罵，先向
      乙○○揚稱「要去買汽油放火，讓大家一起死！」後，即在前述住處之供桌上
      先行取走打火機，隨即前往加油站購買汽油，且在購買汽油返家後，復再次向
      乙○○揚稱「要同歸於盡！」等語，並以汽油潑灑自己，再手持裝有汽油之寶
      特瓶朝向乙○○衝過去，但遭陳萬居出面制止並推開被告，致部分汽油因而潑
      灑在地，惟被告仍不顧後果悍然為之，利用打火機點火引燃汽油，縱其主觀上
      無殺人及放火燒燬上開住宅之直接故意，亦難謂其無間接故意。況被告前於原
      審庭訊時已供承：伊當天有向乙○○說「要去買汽油，讓大家一起死！」所以
      才去加油站買汽油等語（見原審九十三年一月十六日準備程序筆錄第三頁）；
      嗣於原審審理時亦供認其有向乙○○揚稱「大家同歸於盡！」等語（見原審審
      判筆錄第三四頁）。再衡諸常情，被告果若僅意在自焚，並無放火燒屋及與其
      前妻乙○○同歸於盡之意思，自可尋覓空曠之地方引火自焚，何須再次返回上
      開住處，並向其前妻乙○○揚言同歸於盡，甚至先以大量汽油淋灑自己後，再
      手持裝有汽油之寶特瓶衝向乙○○，進而點火引燃，足見被告縱因其放火行為
      致其前妻乙○○灼傷死亡或發生焚燬上開住宅之結果，亦在所不惜，並與其本
      意尚無違背，顯非一時情緒之表達所可比擬，是被告至少應有殺害乙○○及放
      火燒燬上開住宅之間接故意，至為明顯，從而被告所辯上情應係事後卸責之詞
      ，實不足採信。
（六）至辯護人於原審及本院雖以被告客觀上僅手持裝有汽油之寶特瓶，並未向被害
      人潑灑，亦未有點火行為，應尚未達到著手階段，至多僅成立預備犯云云。然
      查，被告於案發當時既先以汽油潑灑自己，再手持裝有汽油之寶特瓶衝向乙○
      ○，嗣因陳萬居及時出面制止，致未發生被害人乙○○死亡之結果，亦無使上
      開木造增建房屋因而焚燬或喪失效用，惟被告既已點火引燃汽油，應認其已達
      著手於犯罪行為之實行，並非僅係預備行為，故其所為應成立殺人罪及放火燒
      燬現供人使用住宅罪之未遂犯，堪予認定。從而辯護人認被告所為前述放火行
      為，尚未達到著手之階段，至多應僅成立預備犯云云，自有未洽，併此敘明。
（七）綜上所述，被告所辯上開各節，應係事後推諉卸責之詞，均不足採。此外復有
      被告購買汽油之發票一紙及現場照片數張在卷可稽（見偵查卷第三三頁、第三
      八至四○頁），並有扣案之寶特瓶一只、打火機一個及外套一件可資佐證。本
      件事證已臻明確，被告犯行洵堪認定，應依法論科。
二、查被告甲○○於前揭時、地攜帶其內裝有汽油之寶特瓶返回上開處所後，已著手
    將汽油潑灑在自己身上，進而雙手分持有上開裝有汽油之寶特瓶及打火機衝向被
    害人乙○○，並利用其所持之打火機點火引燃汽油，顯已著手實施前述殺人及放
    火燒燬現供人使用住宅之行為，嗣因在場之陳萬居及時制止，並取走其持有之上
    開寶特瓶，始未發生被害人乙○○死亡及燒燬上開住宅之結果而未遂，已如前述
    ，辯護人於本院審理時辯稱被告因己意而中止，尚非可採。核其所為，應係犯刑
    法第二百七十一條第二項、第一項之殺人未遂罪及同法第一百七十三條第三項、
    第一項之放火燒燬現供人使用之住宅未遂罪。又被告在客觀上僅有一個放火行為
    ，故其所犯上開二罪間，係以一行為而觸犯數罪名，為想像競合犯，應依刑法第
    五十五條之規定，從重論以殺人未遂罪。又被告雖已潑灑汽油並點火引燃，而著
    手於殺人行為之實施，惟未生被害人死亡之結果，其犯罪仍屬未遂，爰依刑法第
    二十六條前段之規定，按既遂犯之刑度減輕其刑。再者，本件係被告甲○○對於
    家庭成員即其前妻乙○○故意實施身體上不法侵害之家庭暴力行為，且已成立刑
    法第二百七十一條第二項、第一項之殺人未遂罪，應屬家庭暴力防治法第二條第
    二項所稱之家庭暴力罪，併予敘明。原審認被告罪證明確，適用刑法第二百七十
    一條第一項、第二項、第一百七十三條第一項、第三項、第五十五條、第二十六
    條前段、第三十八條第一項第二款之規定，及審酌被告素行良好，尚無前科，竟
    僅因不滿其前妻乙○○以言詞責罵，未慮及後果之嚴重性，即基於一時衝動而為
    上述放火行為，意圖與乙○○同歸於盡，雖經第三人陳萬居及時制止，致未釀成
    災害，惟其潑灑汽油後進而點火引燃，極易因火勢延燒而造成人命、財產之重大
    損失，具有高度危險性，並考量其智識程度、生活狀況及犯罪時所受之刺激、犯
    罪目的、手段，與被害人平日之關係，暨其犯罪後否認犯行，飾詞狡辯等一切情
    狀，量處有期徒刑五年六月，以示懲儆。復說明扣案之寶特瓶一只為被告所有，
    且係供其犯罪所用之物，應依刑法第三十八條第一項第二款之規定宣告沒收。至
    扣案之打火機一個雖屬被告供犯罪所用之物，惟被告既已堅決否認該打火機為其
    所有，僅供承該打火機係自上開住處之供桌上隨手取得，現無任何積極證據足資
    證明該打火機屬於被告所有，自無從宣告沒收。另扣案之外套一件，雖屬被告所
    有，然究非供犯罪所用之物，亦無庸宣告沒收。其認事用法及量刑，均甚妥適。
    被告上訴意旨，仍執陳詞，否認犯罪，為無理由，其上訴應予駁回。
三、公訴意旨另以：被告甲○○於前揭時、地以右手順勢取出盛滿汽油之寶特瓶放置
    於左手，右手打開瓶蓋，並將汽油潑灑於自己及地面，預備在該處放火，如因而
    致在場之其子陳永基、友人陳萬居死亡，亦在所不惜，嗣陳萬居見狀上前推開被
    告，然被告已點燃藏放於右手之打火機，火星引燃被告外套右手袖口，被告於袖
    口著火之際，立即甩手熄滅火星，嗣被告因遭陳萬居阻擋並取走盛裝汽油之寶特
    瓶，始未得逞，因認被告此部分所為係犯刑法第二百七十一條第二項、第一項之
    殺人未遂罪嫌。惟按犯罪事實應依證據認定之，無證據不得認定犯罪事實；又不
    能證明被告犯罪或其行為不罰者，應諭知無罪之判決，刑事訟訴法第一百五十四
    條第二項、第三百零一條第一項分別定有明文。次按認定不利於被告之事實，須
    依積極證據，苟積極證據不足為不利於被告事實之認定時，即應為有利於被告之
    認定，更不必有何有利之證據，最高法院三十年上字第八一六號判例可資參照。
    訊據被告甲○○堅決否認涉有此部分殺人未遂之犯行，辯稱：伊並無將陳永基、
    陳萬居一起燒死之意思等語。經查：被告甲○○並未直接潑灑汽油在上開處所之
    地面，而係遭陳萬居撥擋，致寶特瓶內盛裝之部分汽油潑濺在地面等情，業據被
    告供明在卷，核與證人乙○○、陳萬居所證述此部分之情節大致相符，足見被告
    應未直接潑灑汽油在上開處所之地面乙節，堪予認定，故檢察官認被告故將汽油
    潑灑於地面，並預備在該處放火等情，核與事實尚有出入，洵屬誤會，合先敘明
    。又被告甲○○與陳萬居之間素無嫌隙，亦無仇怨；陳永基則係被告之獨生子，
    並與被告同住一處，兩人間未存有任何誤會，甚至證人乙○○已到庭陳稱：案發
    當天被告係因伊購屋未登記於其子陳永基之名下，始與伊發生爭執等語在卷（見
    原審審判筆錄第六、七頁）。參以被告於案發當天雖曾多次表示要買汽油與大家
    同歸於盡等語，惟其對象均係被害人乙○○，而非陳萬居或陳永基，據此足見被
    告應無殺害陳萬居及其子陳永基之動機與犯意。另依案發經過情形以觀，當時陳
    萬居與被告站立位置約距六、七十公分，陳萬居於被告手持寶特瓶衝向被害人乙
    ○○之際，甚至上前制止並取走其寶特瓶，被告果有放火燒死陳萬居之意思，則
    在陳萬居出手制止其向乙○○潑灑汽油時，理應直接將汽油朝向陳萬居潑灑，惟
    被告非但未如此做，甚至任由陳萬居取走其裝有汽油之寶特瓶，益徵被告應無放
    火燒死陳萬居之故意。再者，被告於點火引燃汽油當時，陳永基係站在上開處所
    門口處，陳萬居則係站在靠近落地鋁門窗處，均有相當充裕時間離開現場，並非
    必然會發生死亡之結果。況被告之本意係在與其前妻乙○○同歸於盡，應無將陳
    萬居、陳永基一起燒死之意思，是被告所辯上情尚非無據，堪予採信，苟無其他
    積極證據可資佐證，自不得僅因被告有點火引燃汽油之行為，即以推測或擬制之
    方法，率爾認定被告縱使放火燒死在場之陳萬居、陳永基，亦與其本意不相違背
    。從而被告被訴此部分殺人未遂之犯行，既無積極證據足資證明案發當時被告確
    有放火燒死陳萬居、陳永基之間接故意，原應為無罪之諭知，然因此部分與被告
    前揭被訴有罪部分具有想像競合之裁判上一罪關係，原審不另為無罪之諭知，亦
    無不合。
據上論斷，應依刑事訴訟法第三百六十八條，判決如主文。
本案經檢察官周志榮到庭執行職務。
中　　　華　　　民　　　國　　九十三　　年　　　四　　　月　　二十八　　日
                              臺灣高等法院刑事第二十一庭
                                  審判長法  官  葉  騰  瑞
                                        法  官  江  國  華
                                        法  官  莊  明  彰
右正本證明與原本無異。
如不服本判決，應於收受送達後十日內向本院提出上訴書狀，其未敘述上訴之理由者
並得於提起上訴後十日內向本院補提理由書（均須按他造當事人之人數附繕本）。
                                        書記官  廖  逸  柔
中　　　華　　　民　　　國　　九十三　　年　　　四　　　月　　二十九　　日
附錄：本案論罪科刑法條全文
中華民國刑法第二百七十一條
(普通殺人罪)
殺人者，處死刑、無期徒刑或十年以上有期徒刑。
前項之未遂犯罰之。
預備犯第一項之罪者，處二年以下有期徒刑。
中華民國刑法第一百七十三條
(放火或失火燒燬現住建築物及交通工具罪)
放火燒燬現供人使用之住宅或現有人所在之建築物、礦坑、火車、電車或
其他供水、陸、空公眾運輸之舟、車、航空機者，處無期徒刑或七年以上
有期徒刑。
失火燒燬前項之物者，處一年以下有期徒刑、拘役或五百元以下罰金。
第一項之未遂犯罰之。
預備犯第一項之罪者，處一年以下有期徒刑、拘役或三百元以下罰金。
